臺灣板橋地方法院刑事判決　　　　　　　96年度訴字第1021號
公　訴　人　臺灣板橋地方法院檢察署檢察官
被　　　告　甲○○
　　　　　　　　　　　樓
　　　　　　　　　　（現於臺灣宜蘭監獄另案執行）
上列被告因違反毒品危害防制條例案件，經檢察官提起公訴（九
十六年度毒偵字第一三六九號），於被告為有罪之陳述後，本院
合議庭裁定由受命法官獨任依簡式審判程序審理，茲判決如下：
    主  文
一、甲○○施用第一級毒品，累犯，處有期徒刑壹年。扣案如附
    表一所示之海洛因沒收銷燬之，上開海洛因之外包裝袋貳個
    沒收之；扣案如附表二編號一與編號三至五所示之物均沒收
    之。
二、甲○○施用第二級毒品，累犯，處有期徒刑拾月。扣案如附
    表二編號二與編號三至五所示之物均沒收之。
三、以上宣告之有期徒刑，應執行有期徒刑壹年陸月。
    事  實
一、甲○○前因施用毒品違反毒品危害防制條例案件，經檢察官
    送勒戒處所觀察、勒戒後，因認無繼續施用毒品之傾向，而
    於民國九十年七月十八日執行完畢而釋放，並由臺灣板橋地
    方法院檢察署檢察官以九十年度毒偵緝字第五一○號為不起
    訴處分確定。又因施用毒品違反毒品危害防制條例案件，經
    檢察官送戒治處所施以強制戒治並提起公訴，強制戒治部分
    於九十一年十一月二十日因停止戒治而釋放，嗣於九十二年
    三月十二日因強制戒治期滿未經撤銷停止戒治而視為執行完
    畢；公訴部分經本院以九十一年度訴字第七一二號判處有期
    徒刑七月與三月確定；另並因偽造文書案件，經臺灣桃園地
    方法院以九十二年度易字第七○八號判處有期徒刑三月確定
    ，經與上開有期徒刑七月與三月合併定應執行刑為十月；復
    因施用毒品違反毒品危害防制條例案件，經本院以九十二年
    度訴字第二二三四號判處有期徒刑八月及四月，並定應執行
    刑為十月確定，經與上開宣示之有期徒刑十月接續執行，於
    九十四年四月二十三日因假釋期滿未經撤銷假釋而視為執行
    完畢。另同因施用毒品違反毒品危害防制條例案件，經本院
    以九十五年度簡字第五四五號判處有期徒刑六月確定，於九
    十五年十一月十七日執行完畢。另再因施用毒品違反毒品危
    害防制條例案件，經本院以九十五年度訴字第二三八六號判
    處有期徒刑十一月及八月，並定應執行刑為一年四月，於九
    十五年十月三十日判決確定，現仍執行中。
二、甲○○基於施用第一級毒品之犯意，於九十六年二月四日七
    時許，在其位於臺北縣新莊市○○路二六四號六樓六一九室
    之住處內，以使用針筒注射之方式，施用第一級毒品海洛因
    乙次。另尚基於施用第二級毒品之犯意，於九十六年二月三
    日二十二時許，同在上址住處以將甲基安非他命燒烤成煙而
    吸食煙氣之方式，施用第二級毒品甲基安非他命乙次。嗣於
    九十六年二月四日十六時五十分許，為警在上址查獲，並扣
    得如附表一、二所示之物。
    理  由
一、犯罪事實之認定：
  (一)上揭犯罪事實，業據被告甲○○自白不諱，而其為警查獲後
    經採集尿液囑託鑑定結果，亦呈嗎啡（即海洛因進入人體後
    之代謝物）及甲基安非他命陽性反應，有臺灣檢驗科技股份
    有限公司出具之濫用藥物尿液檢驗報告乙份及姓名代碼對照
    表各乙份附卷可稽，復有扣案如附表一、二所示之物與卷附
    法務部調查局鑑定書可為佐據，堪信其前開自白應與事實相
    符。
  (二)又被告前因施用毒品違反毒品危害防制條例案件，經檢察官
    送勒戒處所觀察、勒戒後，因認無繼續施用毒品之傾向，而
    於民國九十年七月十八日執行完畢而釋放，並由臺灣板橋地
    方法院檢察署檢察官以九十年度毒偵緝字第五一○號為不起
    訴處分確定；又因施用毒品違反毒品危害防制條例案件，經
    檢察官送戒治處所施以強制戒治並提起公訴，強制戒治部分
    於九十一年十一月二十日因停止戒治而釋放，嗣於九十二年
    三月十二日因強制戒治期滿未經撤銷停止戒治而視為執行完
    畢，公訴部分經本院以九十一年度訴字第七一二號判處有期
    徒刑七月與三月確定，並與另案定應執行刑為十月；復因施
    用毒品違反毒品危害防制條例案件，經本院以九十二年度訴
    字第二二三四號判處有期徒刑八月及四月，並定應執行刑為
    十月確定，經與上開宣示之有期徒刑十月接續執行，於九十
    四年四月二十三日因假釋期滿未經撤銷假釋而視為執行完畢
    ；另同因施用毒品違反毒品危害防制條例案件，經本院以九
    十五年度簡字第五四五號判處有期徒刑六月確定，於九十五
    年十一月十七日執行完畢；另再因施用毒品違反毒品危害防
    制條例案件，經本院以九十五年度訴字第二三八六號判處有
    期徒刑十一月及八月，並定應執行刑為一年四月，於九十五
    年十月三十日判決確定，現仍執行中，此亦有臺灣高等法院
    被告前案紀錄表及上開不起訴處分書在卷可稽。
  (三)是以本件事證明確，被告於觀察勒戒執行完畢釋放後五年後
    三犯以上（自其九十年七月十八日觀察勒戒執行完畢釋放日
    起算）及於強制戒治執行完畢釋放後五年內三犯以上（自九
    十二年三月十二日強制戒治期滿日起算）施用海洛因及甲基
    安非他命之行為，堪為認定，應予依法論科。
二、論罪科刑之法律適用：
  (一)按九十二年七月九日新修正之毒品危害防制條例刪除二犯及
    三犯之規定，一改修法前繁雜之處遇程序，僅將施用毒品者
    簡化區分為初犯、再犯，並認施用毒品者係屬病患性犯人，
    以觀察、勒戒戒除其身癮，並以強制戒治去除其心癮。經觀
    察、勒戒或強制戒治執行完畢釋放後，若係五年後再犯該條
    例第十條施用毒品罪者，與同條例第二十條第一項、第二項
    關於「初犯」之處理方式相同，檢察官應先聲請法院裁定令
    被告入勒戒處所觀察、勒戒，並視有無繼續施用毒品傾向，
    決定應予釋放、為不起訴之處分，或應聲請法院裁定令入勒
    戒處所強制戒治；若係五年內「再犯」同條例第十條施用毒
    品罪者，依同條例第二十三條第二項規定，檢察官則應依法
    追訴。觀諸該條例第二十條第三項之修正理由：「觀察、勒
    戒或強制戒治五年後再犯者，顯見前所實施之觀察、勒戒或
    強制戒治已足以遮斷其施用毒品之癮，為期自新及協助其戒
    除毒癮，對此五年後再犯者，爰明定仍適用初犯之規定，先
    經觀察、勒戒、強制戒治之程序。」，及同條例第二十三條
    第二項之修正理由：「為配合簡化施用毒品犯之刑事處遇程
    序，並鑑於經觀察、勒戒或強制戒治執行完畢釋放後五年內
    再犯者，其再犯率甚高，原據以實施之觀察、勒戒及強制戒
    治既已無法收其實效，自應施以刑事處遇。」。則顯然如施
    用毒品者係前經觀察、勒戒或強制戒治等治療程序執行完畢
    五年後，始再施用毒品之「初犯」，因前所執行之觀察、勒
    戒或強制戒治已足收戒除毒癮之效，自應重新執行觀察、勒
    戒或強制戒治等治療程序，並於治療程序執行完畢後，由檢
    察官為不起訴處分，毋庸對之追訴處罰；反之，在「再犯」
    之情形，因其先前所為治療程序顯未能收戒斷毒癮之效，且
    考量施用毒品者之再犯率偏高，乃簡化其刑事處遇程序，而
    逕予追訴處罰，不再施以治療程序。參酌上開立法理由，修
    正毒品危害防制條例就施用毒品者，祇於「初犯」及「五年
    後再犯」二種情形，有其追訴條件之限制，即須於初犯經觀
    察、勒戒或強制戒治釋放後，五年內均無施用毒品之行為，
    始能認其前所實施之觀察、勒戒或強制戒治已足遮斷毒癮，
    而得於五年後再犯時，再予適用初犯之規定，重行觀察、勒
    戒等程序。倘五年內已經再犯，被依法追訴處罰，縱其第三
    次（或第三次以上）施用毒品之時間在初犯釋放五年以後，
    即與「五年後再犯」之情形有別，且因已於「五年內再犯」
    ，顯見其再犯率甚高，原實施觀察、勒戒或強制戒治，已無
    法收其實效，而無五年戒斷期之存在，自無再經觀察、勒戒
    及強制戒治之必要，應由檢察官逕行起訴，始符新法修正之
    本旨。被告甲○○於觀察勒戒執行完畢釋放後五年後三犯以
    上及於強制戒治執行完畢釋放後五年內三犯以上本件施用海
    洛因及安非他命之行為，與毒品危害防制條例第二十條第三
    項之規定僅得適用於「再犯」之情形不合，自應逕予訴追，
    而無庸再由檢察官聲請法院裁定令入勒戒所觀察、勒戒，先
    予敘明。
  (二)按海洛因、甲基安非他命分別為毒品危害防制條例第二條第
    二項第一款、第二款所定之第一級毒品及第二級毒品，核被
    告所為，係犯同條例第十條第一項之施用第一級毒品罪，及
    同條例第十條第二項之施用第二級毒品罪。其施用前後持有
    海洛因、甲基安非他命之低度行為均為施用之高度行為所吸
    收，不另論罪。被告所犯上開二罪，犯意各別，行為互殊，
    應予分論併罰。另被告有事實欄所載犯罪科刑執行紀錄，此
    有臺灣高等法院被告前案紀錄表附卷足參，其於有期徒刑執
    行完畢後（不包含現仍執行之部分）五年以內以故意再犯本
    件最重本刑為有期徒刑以上之罪，為累犯，應依刑法第四十
    七條第一項之規定加重其刑。
  (三)爰審酌被告有前述犯罪及施用毒品遭查獲之紀錄，有臺灣高
    等法院被告前案紀錄表附卷足據，素行不佳，且前已因觀察
    勒戒執行完畢而經不起訴處分，業受毒品危害防制條例對施
    用毒品人之寬典，竟仍一再吸食，並施用兩種毒品，顯見並
    無悔意，惡性非淺，而其施用毒品實為戕害自身健康之犯罪
    ，於他人固無明顯重大危害，然對社會善良風氣已足生不良
    影響，並斟酌其施用之次數，及其於偵審中俱能坦認犯行，
    犯罪後之態度尚稱良好等一切情狀，分別量處如主文第一項
    、第二項所示之刑，並就所受有期徒刑之宣告定其應執行之
    刑如主文第三項所示，以資儆懲。
  (四)警於查獲時扣得如附表一所示之海洛因，係查獲之第一級毒
    品，應依毒品危害防制條例毒品危害防制條例第十八條第一
    項前段之規定，於其施用第一級毒品罪之罪刑宣告項下併為
    沒收銷燬之諭知。又上開海洛因之外包裝袋二個，則為被告
    所有預備供其施用第一級毒品犯罪之物，亦經被告陳明在卷
    ，應併依刑法第三十八條第一項第二款之規定為沒收之宣告
    。另扣案如附表二所示之物，分屬被告所有供本件施用毒品
    犯罪所用或預備供本件犯罪所用之物，此同據被告供陳甚明
    ，應併依刑法第三十八條第一項第二款之規定於其罪刑宣告
    項下分別為沒收之諭知。
據上論斷，應依刑事訴訟法第二百七十三條之一第一項、第二百
九十九條第一項前段、毒品危害防制條例第十條第一項、第二項
、第二十三條第二項、第十八條第一項前段，刑法第十一條前段
、第四十七條第一項、第五十一條第五款、第三十八條第一項第
二款，判決如主文。
本案經檢察官曾文鐘到庭執行職務。
中　　華　　民　　國　　96　　年　　5 　　月　　3 　　日
                  刑事第十一庭  法　官  楊博欽
以上正本證明與原本無異
如不服本判決應於送達後十日內向本院提出上訴狀
                                書記官　李慈容
中　　華　　民　　國　　96　　年　　5 　　月　　4 　　日
附錄本案論罪科刑法條全文：
毒品危害防制條例第十條
  施用第一級毒品者，處六月以上五年以下有期徒刑。
  施用第二級毒品者，處三年以下有期徒刑。
附表一：
┌──┬───────────────────────┐
│編號│扣案物名稱及數量                              │
├──┼───────────────────────┤
│ 一 │海洛因二包（驗後淨重合計零點二二公克）        │
└──┴───────────────────────┘
附表二：
┌──┬───────────────────────┐
│編號│扣案物名稱及數量                              │
├──┼───────────────────────┤
│ 一 │注射針筒五支                                  │
├──┼───────────────────────┤
│ 二 │安非他命吸食器乙組                            │
├──┼───────────────────────┤
│ 三 │電子磅秤乙台                                  │                                    │
├──┼───────────────────────┤
│ 四 │分裝鏟二支                                    │
├──┼───────────────────────┤
│ 五 │夾鍊袋三十個                                  │
└──┴───────────────────────┘
